臺灣新竹地方法院交通事件裁定　　　　99年度交聲字第558號
原處分機關
即移送機關　交通部公路總局新竹區監理所
異　議　人
即受處分人　張立民
上列異議人即受處分人因違反道路交通管理處罰條例案件，對於
交通部公路總局新竹區監理所民國99年10月5 日竹監自字第裁50
- Z8B016532 號違反道路交通管理事件裁決處分聲明異議，本院
裁定如下：
    主  文
異議駁回。
    理  由
一、按受處分人，不服主管機關所為之處分，得於接到裁決書之
    翌日起20日內，向管轄地方法院聲明異議；又法院認為聲明
    異議無理由者，應以裁定駁回之，道路交通管理處罰條例第
    87條第1 項、道路交通事件處理辦法第18條分別定有明文。
    次按汽車行駛高速公路或快速公路應依速限標誌指示；汽車
    行駛於高速公路、快速公路或設站管制之道路，不遵使用限
    制、禁止、行車管制及管理事項之管制規則而有行車速度超
    過規定之最高速限或低於規定之最低速限行為者，處汽車駕
    駛人新臺幣（下同）3,000 元以上6,000 元以下罰鍰，並記
    違規點數1 點，高速公路及快速公路交通管制規則第5 條第
    1 項前段、道路交通管理處罰條例第33條第1 項第1 款、同
    條例第63條第1 項第1 款分別定有明文。
二、原處分意旨略以：異議人即受處分人張立民（以下簡稱異議
    人）於民國99年8月23日12時44分，駕駛車牌號碼1916-YV自
    用一般小客車，行經國道三號高速公路南下321.2 公里處，
    經內政部警政署國道公路警察局第八警察隊白河分隊警員舉
    發「行速136 公里，限速110 公里，超速26公里（經雷達測
    距184 公尺）」違反道路交通管理事件，填掣公警局交字第
    Z8B016532 號舉發違反道路交通管理事件通知單（下稱舉發
    通知單），並移送原處分機關處理，原處分機關調查後認異
    議人有前開違規行為，乃於99年10月5 日依道路交通管理處
    罰條例第33條第1 項第1 款、第63條第1 項第1 款（原處分
    漏載款）、違反道路交通管理事件統一裁罰基準及處理細則
    第41、43、44、67條規定，以竹監自字第裁50-Z8B016532號
    違反道路交通管理事件裁決書，裁處異議人罰鍰3500元，並
    記違規點數1 點等語。
三、聲明異議意旨略以：異議人固於99年8 月23日，駕駛車牌號
    碼1916-YV 自用一般小客車，在國道三號高速公路南下321.
    2 公里處為警攔停並告知超速，但雷射槍沒有影像，車號亦
    無法留存紀錄，經由員警判斷，容易因「人」之判斷造成誤
    判，據報載地方法院並不認同無法留紀錄的測速器舉證，舉
    發基礎薄弱，因此裁定免罰，本件道路交通事件裁決顯有錯
    誤，爰依法聲明異議請求撤銷原處分。
四、經查，本件異議人於前揭時、地，確有駕駛車牌號碼1916-Y
    V 自用一般小客車，因行車速度136 公里（限速110 公里，
    超速26公里）交通違規事件，為警於測距184 公尺處鎖定該
    車，以雷射槍測速器測速確認違規事實後予以舉發之事實，
    此有舉發通知單、裁決書、送達證書各1 份在卷可稽（見本
    院卷第9 頁、第17頁），亦經證人即國道公路警察局第八警
    察隊白河分隊警員蕭宏恩於本院審理中證稱：「那天我是中
    午12時執行巡邏勤務，我們的巡邏車停在國道3 號南下321.
    2 公里那邊公務車的停車格，該處剛好是處於有一點下坡、
    轉彎路段，我們每天巡邏固定在那邊使用雷射槍測速器測速
    ，每台經過的車都會測速，只要一看到車就會拿起雷射槍瞄
    準車頭引擎蓋，本件也是如此。我看到異議人駕駛的車輛時
    ，異議人的車距離我們2 、3 百公尺左右，我們測速槍顯示
    的是該車速度是136 公里/ 小時，測距184 公尺（所謂測距
    是我們的測速槍和偵測到車子的距離），因為該路段速限是
    110 公里/ 小時，如果超過122 公里/ 小時，我們就會舉發
    ，所以看到本件測速結果後，我們就攔停異議人，異議人有
    按照我們的指示停車，我們請異議人出示駕照、行照，並且
    讓異議人看雷射槍的測速結果。」、「（問：如何確定你們
    使用雷射槍瞄準的車輛就是異議人的車子？）我們的雷射槍
    是一對一，就是如果沒有瞄準，螢幕不會有數字顯示，如果
    有瞄準才會有速度顯示，本件我們就是瞄準異議人的車輛看
    到有超速，就直接攔停，這中間沒有其他車子經過。」、「
    （問：你用測速槍瞄準異議人車輛的時候，在你們之間有無
    其他物體阻擋？）沒有。」等語明確（見本院卷第23頁背面
    至24頁、第25頁），而本件用以測速之雷射測速儀，業經經
    濟部標準檢驗局於98年11月20日檢定合格，有效日期至99年
    11月30日，此有內政部警政署國道公路警察局第八警察隊99
    年9 月21日公警八交字第0990871151號函文及所附之雷射測
    速儀檢定合格證書在卷可憑，是該測速儀之精準度毋庸置疑
    ，亦足佐證本件舉發違規事實並無違誤。
五、本件異議人固以前語為辯，然按警員之舉發交通違規，是道
    路交通管理處罰條例所規定之職權行使，該職權行使有立法
    機關之授權。而違規行為之取締，若屬瞬間發生之行為，通
    常多委由當場執行取締違規公務員之認識與判斷，必須為立
    即之取締作為，此為達成維持交通秩序目的所必要，且依道
    路交通管理處罰條例之規定，此種立即性之舉發違規，多依
    警員之認知、判斷已足，並無必須另有其他積極佐證，如其
    他目擊證人或必須拍攝照片等，始構成處分要件之規定。此
    係因執行職務之公務員，通常多具有一定之考選資格與專業
    訓練，且其執法之對象係不特定之大眾，故其立場經立法機
    關推定，應具有客觀、中正與公平之特質，而無故意偏頗之
    虞，是此種逕由公務員所為之事實認定，除非有其他積極證
    據，足資認定公務員於執行職務時，有故意或過失侵害人民
    權利之情形，或處分本身有重大明顯之瑕疵而應予撤銷者外
    ，否則本於行政目的達成之必要與公權力之尊重、公信力之
    維持，司法機關通常亦多予尊重，並儘力維持，以秉持行政
    、司法相互合作、制衡之原理，共同維護國家機能之正常運
    行，是以本件舉發員警雖未攝得異議人違規超速行駛之照片
    ，仍非得據此斷言受處分人即無超速違規情事，而置其他證
    據不論，準此，異議人自不得執此而解免其責。
六、綜上所述，異議人確有於前揭時、地，駕駛車牌號碼1916-Y
    V 自用一般小客車，行駛於高速公路速度超過規定最高速限
    之違規行為，洵堪認定。原處分機關依道路交通管理處罰條
    例第33條第1 項第1 款、第63條第1 項第1 款及違反道路交
    通管理事件統一裁罰基準表之規定，裁處受處分人3500元罰
    鍰，並記違規點數1 點之處分，核無違誤或不當，本件異議
    人之異議為無理由，應予駁回。
七、據上論斷，應依道路交通事件處理辦法第18條，裁定如主文
    。
中    華    民    國    100   年    2    月    21     日
                  交通法庭  法  官   張詠晶
以上正本證明與原本無異。
如不服本裁定，應於裁定送達後5日內向本院提出抗告狀。
                            書記官   蕭汝芳
中    華    民    國   100    年    2     月    21    日